臺灣臺中地方法院刑事判決　　　　　　　　　　　　九十二年度易字第一八一三號
　　公　訴　人　臺灣臺中地方法院檢察署檢察官
　　被　　　告　庚○○
右列被告因恐嚇案件，經檢察官提起公訴（九十二年度偵字第一一二六０號），本院
合議庭裁定依簡式審判程序審理，判決如左：
    主  文
庚○○幫助連續意圖為自己不法之所有，以恐嚇使人將本人之物交付，處有期徒刑伍
月，如易科罰金，以佰元折算壹日。
    事  實
一、庚○○於民國九十年十月間，見報紙刊登租用帳戶之廣告，經依報載電話000
    0000000號與姓名年籍不詳綽號「阿彬」之成年男子聯絡後，得知如出租
    自己具名設立之存簿三本（均含提款卡、密碼及開戶印章），一個月可獲取新臺
    幣（下同）四千元之報酬，其明知與綽號「阿彬」之人並不相識，且能預見刊登
    廣告無故租用他人之存摺、帳戶使用，將可能以租用之存摺、帳戶遂行財產上犯
    罪之目的，竟因缺錢花用，而基於縱若綽號「阿彬」之人租用其存簿、提款卡、
    密碼及開戶印章後，自行或轉交他人用以實施犯罪，供作被害人匯款之用，仍不
    違背其本意之幫助使用其帳戶者向他人恐嚇取財之不確定故意，與綽號「阿彬」
    之人相約於九十年十一月五日十九時許，在彰化縣彰化市○○路郵局前，由庚○○交付如附表一所示三個帳戶之存簿、提款卡及開戶印章，並告知提款卡密碼，
    而容任他人使用其帳戶遂行犯罪，綽號「阿彬」之人則當場給付租用該等帳戶一
    個月之租金四千元予庚○○。之後，綽號「阿彬」之人果將庚○○如附表一所示
    三個帳戶轉賣予甲○○（經臺灣彰化地方法院判處有期徒刑五年確定）、汪倉明
    （因為前案確定判決效力所及，經臺灣臺中地方法院檢察署檢察官為不起訴處分
    確定）、許通晉、吳彥燕（均另案審理）等人（下稱甲○○等人）組成之竊車勒
    贖集團，甲○○等人乃共同基於為自己不法所有之概括犯意聯絡，先後於附表二
    所示時、地，由甲○○開車搭載汪倉明、許通晉或由汪倉明、許通晉二人自行開
    車前往，由汪倉明以自備之萬能鎖鑰及扳手等竊車工具，竊取如附表二所示自用
    小客車得手，再依車內名片查悉如附表二所示車輛持有人或所有人之電話號碼後
    ，由甲○○及許通晉二人先後多次以0000000000、00000000
    00、0000000000、0000000000、0000000000
    、0000000000號等行動電話與上開車主或其家人聯絡，並恫稱：如欲
    取回失竊車輛，需匯款二萬元至二十萬元不等金額至其所指定帳戶內，始可贖回
    自小客車，否則將把該汽車解體等語，致接聽電話之車主或其家人心生畏懼，而
    將如附表二所示之贖款金額匯入渠等預先經由報紙廣告聯絡購得之庚○○如附表
    一所示帳戶內，再由甲○○、許通晉或吳彥燕持上開人頭帳戶之提款卡前往提款
    機提領贖款，得款後始將該失竊汽車之藏匿處所告知匯款之車主，再由車主自行
    前往取回失竊車輛。嗣因丁○○於九十年十二月二十四日向臺中市警察局第二分
    局報案後，經警循線查獲上情。
二、案經臺中市警察局第二分局移送臺灣臺中地方法院檢察署檢察官偵查起訴。
    理  由
一、訊據被告庚○○對於其因缺錢花用，雖能預見刊登廣告無故租用他人之存摺、帳
    戶使用，將可能以租用之存摺、帳戶遂行財產上犯罪之目的，仍於右揭時、地，
    依報載廣告刊登之電話聯繫後，以四千元之代價，將自己名義申請之如附表一所
    示帳戶之存簿、提款卡、開戶印章及密碼出租予素不相識、綽號「阿彬」之人等
    事實，業據被告庚○○於警訊、偵查均坦承不諱，復於本院審理時為認罪之陳述
    ，並有中華郵政股份有限公司彰化郵局函附之如附表一編號一所示帳戶之客戶基
    本資料及客戶交易清單、華南商業銀行和美分行函附之如附表一編號二所示帳戶
    之開戶資料及存款往來明細表、第一商業銀行和美分行函附之如附表一編號三所
    示帳戶之存款印鑑卡、存款明細分類帳各一份附卷可稽。且查：
（一）綽號「阿彬」之人於租得被告所申請如附表所示之三個帳戶後，又轉賣予甲○○等人所組成之竊車勒贖集團，甲○○等人先後於附表二所示時、地竊得各該
      被害人之車輛，並恐嚇電告匯款至所指定帳戶（即被告所出租之前開三個帳戶
      ）後，各該被害人即依指示將如附表二所示金額匯入各該表列被告申辦之帳戶
      內等情，則據被害人丁○○於警訊及本院審理時及證人丙○○於本院審理時指
      訴明確，復經證人甲○○到庭結證屬實，並有掛失止付票據提示人資料查報表
      、票據掛失止付通知書、遺失票據申報書、被害人丁○○遺失之支票暨退票理
      由單、臺中市警察局第四分局受理刑事案件報案三聯單、臺中市警察局車輛尋
      獲證明單、臺灣臺北地方法院公示催告、郵政國內匯款單等件在卷可憑，又經
      臺灣彰化地方法院於證人甲○○被訴竊盜等案件中審認詳確，有臺灣彰化地方
      法院九十一年度訴字第二一二號刑事判決可資參佐。
（二）又今日一般人至郵局或銀行開設帳戶並非難事，如非供犯罪之非法使用，衡情
      ，自無置自己名義帳戶不用，而出價取得他人帳戶使用之必要。且金融存款帳
      戶事關存戶個人財產權益之保障，其與存戶印鑑章結合，具高度專有性，除非
      本人或與本人親密關係者，難認有何理由可自由流通使用該存摺、印章，一般
      人皆有妥為保管防阻他人任意使用之認識，縱因特殊情況偶有交付他人使用之
      需，亦必然深入瞭解用途後再行提供以使用，方符常情。而該等專有物品如落
      入不明人士手中，極易被利用為與財產有關之犯罪工具，此又係具備一般生活
      智識者皆能體察之常識；參以邇來竊車勒贖集團使用他人存摺作為指示被害人
      匯款工具之犯罪類型層出不窮，並廣經媒體披載，凡對社會動態尚非全然不予
      關注者均能知曉。在本件中，被告庚○○於出租如附表一所示帳戶之九十年間
      ，已係二十二歲之成年男子，國中畢業，顯見其心智成熟，具一般智識程度，
      對於上開各情，自有認識，竟仍將如附表一所示帳戶之存簿、提款卡、開戶印
      章、密碼出租予綽號「阿彬」之人，其主觀上顯具有縱使綽號「阿彬」之人或
      自綽號「阿彬」處取得該存簿、提款卡、開戶印章及密碼者持以作為恐嚇取財
      之用，亦不違背其本意之不確定故意至明。而被告僅係單純依報載廣告出租如
      附表所示帳戶之存簿、提款卡、開戶印章及密碼予綽號「阿彬」之人，並未參
      與甲○○等人之竊車勒贖之恐嚇取財構成要件行為，主觀上僅係基於幫助他人
      恐嚇取財之意思，亦屬無疑。
（三）綜上所陳，被告前開自白，確與事實相符，堪予信採。從而，本件事證明確，
      被告右開犯行，洵堪認定。
二、查甲○○等人共同基於意圖為自己不法所有之概括犯意聯絡，於附表二所示之時
    、地，以竊取各該被害人車輛，再打電話恐嚇匯款贖車，致使各該被害人因心生
    畏怖而依指示將表列款項匯入被告申請之如附表一所示帳戶內，核渠等所為係連
    續共同犯刑法第三百四十六條第一項之恐嚇取財罪。而被告庚○○提供如附表一
    所示帳戶予綽號「阿彬」之人，再轉供幫助甲○○等人恐嚇取財之用，其主觀上
    既有幫助他人犯罪之意思而參與犯罪構成要件以外之行為，核其所為，係犯刑法
    第三十條第一項、第三百四十六條第一項之幫助恐嚇取財罪，應依同法第三十條
    第二項之規定減輕其刑。公訴人雖僅就被告出租如附表一編號三所示帳戶之犯行
    提起公訴，然檢察官就犯罪事實一部起訴者，其效力及於全部，刑事訴訟法第二
    百六十七條有明定。本件被告於出租如附表一編號三所示帳戶之同時，另有將如
    附表一編號一、二所示帳戶之存簿、提款卡、開戶印章、密碼一併出租予綽號「
    阿彬」之人，且附表一編號一、二所示帳戶亦有被甲○○等人用作竊車勒贖之匯
    款帳戶之犯罪事實，已如前述，被告既係一次交付前開三本帳戶予綽號「阿彬」
    之人，則交付如附表一編號一、二所示帳戶之行為即與前揭論罪科刑之出租如附
    表一編號三所示帳戶犯行間，有實質上一罪之關係，本院自應就被告出租如附表
    一編號一、二所示帳戶予綽號「阿彬」之人之犯行，一併加以裁判。爰審酌被告
    於違犯本案前，除於八十七年間因違反槍砲彈藥刀械管制條例案件，經臺灣彰化
    地方法院判處拘役二十日，如易科罰金，以銀元三百元折算一日確定，並於八十
    七年五月二十二日易科罰金執行完畢外，別無其他犯罪紀錄，素行尚稱良好，有
    臺灣臺中地方法院檢察署刑案資料查註紀錄表、臺灣高等法院被告全國前案紀錄
    表各一份可按，其係因缺錢花用，始貪圖出租帳戶之報酬而違犯右開犯行，犯罪
    之動機、目的單純，但正值青年，即不思以正當工作，賺取生活之資，為圖小利
    ，竟枉顧出租個人帳戶予陌生人可能淪為犯罪集團或個人犯罪之工具，助長財產
    犯罪者遂行其恐嚇取財之目的，同時使恐嚇取財者得以隱匿真實身分，增加查緝
    甲○○等人竊車勒贖集團之困難，助長犯罪氣焰，危害社會治安；惟考之被告出
    租之帳戶共計三個，數量非多，如附表二所示之被害人遭恐嚇匯款之金額非鉅，
    被告因而獲取之報酬為四千元，所得利益不多，暨被告犯後已坦認犯行，知所錯
    誤，態度良好等一切情狀，量處如主文所示之刑，並諭知易科罰金之折算標準，
    以示懲儆。如附表一所示帳戶之存簿、提款卡、開戶印章等物，雖係被告所有並
    供違犯本件犯罪所用之物，已如前述，但均未據扣案，又無證據證明該等物件仍
    屬存在，為免日後執行困難，爰不諭知沒收。
三、臺灣臺中地方法院檢察署檢察官另以九十二年度偵字第一六一六八號移送併辦意
    旨略以：被告申請之如附表一編號三所示帳戶交予綽號「阿彬」之人後，亦曾作
    為詐欺犯罪之用，即被害人張仁忠曾於九十年十二月間因看自由時報廣告欄刊登
    出售行動電話之廣告，撥打0000000000號行動電話與對方聯絡，對方
    要求要先付二千元訂金以確定身分，張仁忠不疑有他，於同年月二十日即依指示
    匯款二千元至被告如附表一編號三所示之帳戶內，之後，對方又電告張仁忠說貨
    已經寄出，要再匯款八千元，張仁忠又再匯款八千元至前開帳戶，但對方表示上
    開二筆匯款均未收到，要求張仁忠再匯款，張仁忠發覺有異即至警局報案，對方
    則始終未交付張仁忠所買物品，張仁忠始知受騙。因認被告就此部分另涉犯幫助
    詐欺取財罪嫌。但查，此部分事實，固據被告於本院審理時為認罪之陳述，復經
    被害人張仁忠於警訊及偵查指訴綦詳，並有臺中市警察局第六分局西屯派出所受
    理各類案件紀錄表、郵政儲金匯業局儲戶交易明細表、被告如附表一編號三所示
    帳戶之存款印鑑卡、存款明細分類帳各一份附卷可稽。然被告就此部分事實，縱
    有成立犯罪，應係論以幫助詐欺取財罪，核與前揭論罪科刑之幫助恐嚇取財罪間
    ，行為互殊，觸犯之構成要件、罪名均有不同，本院又查無二者間有何方法結果
    或手段目的之牽連關係或其他裁判上一罪關係，自無從就此移送併辦部分，併予
    審判，應退回由檢察官另為適法處理。
據上論斷，應依刑事訴訟法第二百七十三條之一第一項、第二百九十九條第一項前段
，刑法第三十條第一項、第二項、第三百四十六條第一項、第四十一條第一項前段，
罰金罰鍰提高標準條例第一條前段、第二條，判決如主文。
中      華      民      國      九十三      年      一    月    七    日
                                臺灣臺中地方法院刑事第二庭
                                    法  官  莊  嘉  蕙
右正本證明與原本無異。
如不服本判決，應於送達後十日內向本院提出上訴狀（須附繕本），上訴於臺灣高等
法院臺中分院。
                                    書記官
中      華      民      國      九十三      年      一      月    九    日
附錄論罪科刑法條
中華民國刑法第三百四十六條
意圖為自己或第三人不法之所有，以恐嚇使人將本人或第三人之物交付者，處六月以
上五年以下有期徒刑，得併科一千元以下罰金。
以前項方法得財產上不法之利益，或使第三人得之者，亦同。
前二項之未遂犯罰之。
附表一：
 ┌──┬───────────┬────┬────────┐
 │編號│ 帳              號   │ 戶  名 │ 開 戶 日 期    │
 ├──┼───────────┼────┼────────┤
 │ 一 │線西郵局局號000000-0  │ 庚○○ │九十年十月三十日│
 │    │帳號：000000-0        │        │                │
 ├──┼───────────┼────┼────────┤
 │ 二 │華南商業銀行和美分行  │ 同右   │九十年十一月五日│
 │    │帳號：000000000000    │        │                │
 ├──┼───────────┼────┼────────┤
 │ 三 │第一商業銀行和美分行  │ 同右   │同右            │
 │    │帳號：00000000000     │        │                │
 └──┴───────────┴────┴────────┘
附表二：
 ┌──┬──────┬──────┬─────┬─────┬─────┬?
 │編號│竊 盜 時 間 │行 竊 地 點 │被害人及  │ 車   號  │ 恐嚇時間 │
 │    │            │            │被恐嚇人  │          │          │?
 ├──┼──────┼──────┼─────┼─────┼─────┼?
 │ 一 │九十年十一月│臺中市北屯區│車主：    │ B7-9821  │九十年十一│?
 │    │六日凌晨二、│興安路與昌平│  丙○○  │          │月六日上午│
 │    │三時許至上午│路口７─便│被恐嚇者：│          │八時許    │
 │    │八時許間之某│利超商對面路│  丙○○  │          │          │
 │    │時          │邊          │          │          │          │
 ├──┼──────┼──────┼─────┼─────┼─────┼?
 │ 二 │九十年十一月│臺中市○○路│車主：    │ P7-0375  │九十年十一│?
 │    │十三日上午七│二段三九號前│  陳宏恩  │          │月十三日上│
 │    │、八時許    │            │被恐嚇者：│          │午八時許  │
 │    │            │            │  丁○○  │          │          │
 ├──┼──────┼──────┼─────┼─────┼─────┼?
 │ 三 │九十年十一月│苗栗縣苗栗市│車主：    │ LM-9168  │九十年十一│?
 │    │二十一日凌晨│建功街三十七│  戊○○  │          │月二十一日│
 │    │五時許      │號前        │被恐嚇者：│          │          │
 │    │            │            │  戊○○  │          │          │
 ├──┼──────┼──────┼─────┼─────┼─────┼?
 │ 四 │九十年十一月│臺中市北屯區│車主：    │ B6-5595  │九十年十一│?
 │    │二十九日凌晨│旅順路與柳陽│  梁雪玉  │          │月二十九日│
 │    │三時許      │東街口      │被恐嚇者：│          │          │
 │    │            │            │  乙○○  │          │          │
 ├──┼──────┼──────┼─────┼─────┼─────┼?
 │ 五 │九十年十一月│臺中市北屯區│車主：    │ 2N-5733  │九十年十一│?
 │    │二十九日上午│山西路與文心│  己○○  │          │月二十九日│
 │    │六時許      │路口        │被恐嚇者：│          │          │
 │    │            │            │  己○○  │          │          │
 └──┴──────┴──────┴─────┴─────┴─────┴ 
